【裁判字號】    97,訴,1246
【裁判日期】    970923
【裁判案由】    清償債務
【裁判全文】
臺灣臺中地方法院民事判決              97年度訴字第1246號
原      告    臺灣銀行股份有限公司
法定代理人    戊○○
訴訟代理人    丁○○
複  代理人    甲○○
被      告    乙○○
兼訴訟代理人  丙○○
上列當事人間請求清償債務事件，本院於民國97年9月9日言詞辯
論終結，判決如下：
    主  文
被告應連帶給付原告新台幣伍拾萬柒仟捌佰玖拾參元，及其中肆
拾肆萬陸仟玖佰參拾捌元如附表一所示之利息、違約金。
訴訟費用新台幣伍仟柒佰壹拾元由被告連帶負擔。
本判決於原告以新台幣壹拾陸萬陸仟元為被告供擔保後，得假執
行。但被告如以新台幣伍拾萬柒仟捌佰玖拾參元，為原告預供擔
保後，得免為假執行。
    事實及理由
一、原告起訴主張：緣原告原名為「臺灣銀行」，經變更組織為
    「股份有限公司」，全名為「臺灣銀行股份有限公司」，按
    法人之組織變更，其法人人格之存續，不受影響，原屬「臺
    灣銀行」之權利義務，自應由變更後之「臺灣銀行股份有限
    公司」繼續享受或負擔。被告丙○○於民國（以下同）84
    年6月13日邀被告乙○○為連帶保證人與原告簽訂放款借據
    ，約定借款新台幣（以下同）150萬元，期限20年，自84年6
    月13日起至104年6月13日止，於借用後分240期，依年金法
    按月於每月13日攤還本息，後因被告所提供擔保之建物，遭
    遇921大地震而毀損，原告依政府之政策同意被告延期繳納
    ，並於88年12月21日接受被告申請展期，約定條件如下：借
    款本金展延5年攤還，展延屆期後，依原借據約定利率計息
    ，並按月平均攤還本息；借款利息展延5年攤還，展延屆期
    後，按月平均攤還。利率依擔保放款借據條款第2條約定由
    行政院勞工委員會核定之利率調整計息（依輔助勞工建構住
    宅貸款處理要點第六條第（三）項規定：(1)勞工負擔部份，
    按中華郵政股份有限公司二年期定期儲金機動利率加計年息
    0.042%，(2)政府固定補貼利差年息1%）; 被告倘不依期還
    本、付息或償付本息時，除願就遲延還本部份，計付遲延利
    息外，並應就本金自到期日起，利息自付息日起，其逾期在
    六個月以內者，按上開約定利率10 %，逾期六個月以上部份
    ，按上開利率20%加計違約金。詎被告丙○○所應付之貸款
    本息自96年5月13日起即未再依約履償，目前尚結欠展延繳
    款之利息60,955元及貸款本金44 6,938元與如附表所示之利
    息及違約金未清償。依擔保放款借據條款第7條約定，借款
    人不依約繳付本息者，原告得不經催告逕行終止本借據，追
    償全部借款本息及違約金，又被告乙○○係連帶保證人，依
    擔保放款借據條款第10條約定，應與債務人丙○○負連帶清
    償責任。並聲明：如主文第1項所示，並願提供擔保，請准
    予宣告假執行。
二、被告則以：被告於84年6月13日以坐落「台中縣太平市○○
    街86號11樓」房地設定抵押，向原告貸款150萬元，於88 年
    遭遇921大地震，房屋毀損而拆除，只好租屋居住，惟因遭
    逢長年經濟不景氣，往來廠商經營困難，被告出售貨款屢遭
    倒帳，致被告亦週轉失靈，惟被告仍繳付本息至96年5月13
    日，本金部分僅欠446,938元未償還，被告並非拒不償還貸
    款本息，而係遭遇情事變更，致無力清償等語置辯。並聲明
    ：原告之訴駁回；被告願供擔保，請准宣告免為假執行。
三、本件原告主張之事實，已據其提出擔保放款借據、展期申請
    書、小款貸款全部查詢、郵匯局二年期定期儲蓄存款機動資
    料表、95年輔助勞工建購住宅貸款處理要點各1件為證，被
    告對原告主張之事實並不爭執其真正，並自認尚欠原告本金
    446,938元之事實，原告上開主張堪信為真實。
四、被告雖以其非拒不償還貸款本息，而係遭遇情事變更，致無
    力清償等語置辯。惟查，本件被告於審理中提出願於97年9
    月30日前繳清利息，本金部分以每月4,500元分期償還等語
    之和解條件，業經被告表明無法同意，而按當事人並無一部
    清償之權利，被告無力清償之抗辯尚不足解免被告之連帶清
    償責任，是被告上開抗辯，即難採憑。
五、從而，原告依消費借貸及連帶保證契約請求被告連帶給付
    507,893元，及其中446,938元如附表所示之利息及違約金，
    為有理由，應予准許。
六、本件訴訟費用為5,710元（詳如附表二所示），應由被告連
    帶負擔。
七、假執行之宣告：兩造均陳明願供擔保請求宣告假執行，或免
    為假執行，核均無不合，爰分別酌定相當擔保金額，予以准
    許。
八、訴訟費用負擔及假執行宣告之依據：民事訴訟法第85條第2
    項、第390條第2項、第392條第2項。
中    華    民    國    97    年    9    月    23    日
                  民事第一庭    法  官  張瑞蘭
 附表一：                          單位：【新台幣】元
┌──┬────┬─────┬────┬────────┐
│編號│本金金額│ 逾期利息 │ 年利率 │  違約金        │
│    │        │ 起算期間 │        │                │
├──┼────┼─────┼────┼────────┤
│    │        │96年5月13 │        │自96年6月14日起 │
│    │        │日至96年7 │ 3.327% │至清償日止，就遲│
│    │        │月1日     │        │延還本付息部份，│
│    │        ├─────┼────┤其逾期在6個月以 │
│ 1  │ 446,938│96年7月2日│        │內者按左列利率  │
│    │        │至96年9月 │ 3.527% │10% ，超過6個月 │
│    │        │27日      │        │者就超過部份按左│
│    │        ├─────┼────┤列利率20%計算之 │
│    │        │96年9月28 │        │違約金          │
│    │        │日至96年12│ 3.597% │                │
│    │        │月27日    │        │                │
│    │        ├─────┼────┤                │
│    │        │96年12月28│        │                │
│    │        │日至97年4 │ 3.677% │                │
│    │        │月2日     │        │                │
│    │        ├─────┼────┤                │
│    │        │97年4月3日│ 3.707% │                │
│    │        │至清償日止│        │                │
├──┼────┼─────┼────┼────────┤
│合計│ 446,938│          │        │                │
└──┴────┴─────┴────┴────────┘
 附表二：訴訟費用明細
┌────────┬────────┬─────────┐
│ 項        目   │金額（新台幣）  │備            註  │
├────────┼────────┼─────────┤
│ 第一審裁判費   │   5,510元      │                  │
├────────┼────────┼─────────┤
│ 第一審公示送   │                │                  │
│ 達登報費用     │     200元      │                  │
├────────┼────────┼─────────┤
│ 共        計   │   5,710元      │                  │
└────────┴────────┴─────────┘
以上正本係照原本作成。
如不服本判決，應於判決送達後20日內，向本院提出上訴狀。（
須按他造當事人之人數附繕本）。
中    華    民    國    97    年    9     月    23    日
                                書記官


司法院資訊處製作；財團法人民間司法改革基金會備份。
